【裁判字號】    97,交聲,873
【裁判日期】    970521
【裁判案由】    聲明異議
【裁判全文】
臺灣臺中地方法院交通事件裁定         97年度交聲字第873號
原處分機關    交通部公路總局臺中區監理所（臺中監理站）
異  議  人
即受處分人    甲○○
上列受處分人因違反道路交通管理處罰條例案件，對於交通部公
路總局臺中區監理所（臺中監理站）民國九十七年二月二十九日
所為之裁決（裁監稽違字第裁六一─ＧＤ0000000號裁決
書），聲明異議，本院裁定如下：
    主  文
原處分關於吊扣駕駛執照拾貳個月部分撤銷。
前項撤銷部分，甲○○不罰。
    理  由
一、原處分機關【即交通部公路總局臺中區監理所臺中市監理站
    】係以：異議人即受處分人甲○○（下稱受處分人）於民國
    九十六年十月二十日凌晨五時十八分許，駕駛ＭＥ─五三七
    ○號自用小客車（下稱前開小客車），在臺中市○○○○○
    路口處，因「酒後駕車 (肇事）經測試酒精濃度值為每公升
    ○點五四毫克，超過標準值每公升○點二五毫克）」之違規
    行為，經臺中市警察局第一分局警員依道路交通管理處罰條
    例第三十五條第一項第一款，以中市警交字第ＧＤ0000
    000號舉發違反道路交通管理事件通知單當場舉發，並經
    原處分機關於九十七年二月二十九日依道路交通管理處罰條
    例第三十五條第一項第一款，以裁監稽違字第裁六一─ＧＤ
    0000000號裁決書裁處受處分人罰鍰新臺幣（下同）
    四萬二千元（九十七年三月十八日已繳納），吊扣職業大客
    車駕駛執照十二個月，並施以道安講習，並無不合等語。
二、受處分人聲明異議意旨略以：因我目前在開交通車不能沒有
    職業大客車駕照，且本案之罰款我已繳納，請求就吊扣職業
    大客車駕照部分，另為適當處分（罰鍰及施以道安講習部分
    未據受處分人異議）等語。
三、又按道路交通管理處罰條例第六十八條業於九十四年十二月
    十四日修正，並自九十五年三月一日施行，修正前之道路交
    通管理處罰條例第六十八條規定：「汽車駕駛人，因違反本
    條例及道路交通安全規則之規定，受【吊扣或】吊銷駕駛執
    照處分時，【吊扣或】吊銷其持有各級車類之駕駛執照。」
    而修正後之道路交通管理處罰條例第六十八條規定：「汽車
    駕駛人，因違反本條例及道路交通安全規則之規定，受吊銷
    駕駛執照處分時，吊銷其持有各級車類之駕駛執照。」查，
    該條文修正前，其原提案修正條文為：「汽、機車駕駛人，
    因違反本條例及道路交通安全規則之規定，受【吊扣或吊銷
    】駕駛執照處分時，【吊扣或吊銷】其違法或違規當時所駕
    駛車輛之駕駛執照。」立法理由略以：「原條文將違法或違
    規駕駛人所持有各級車類之駕駛執照一併吊扣或吊銷，失之
    過酷，影響人民工作及生活甚鉅，爰修正之」等語，是以其
    立法意旨在於違規行為對道路交通秩序之維持及道路交通安
    全已生較大之影響，故規定吊扣或吊銷其持有各級車類之駕
    駛執照，以限制其繼續駕車行駛道路之權利，其係屬駕駛行
    為之限制，並不因所持駕駛執照種類不同而有所差異。而最
    後通過之修正條文，係將道路交通管理處罰條例第六十八條
    原有條文中之【吊扣或】三字刪除各情，有立法院交通委員
    會九十四年十月五日臺立交字第○九四二四○○一五三號函
    附道路交通管理處罰條例第六十八條審查報告可參（參見立
    法院公報第九十四卷第七十期第一三五至一三八頁）。則參
    照上開立法理由及立法經過，依修正後之條文，按上開規定
    受【吊銷駕照】處分者，仍維持吊銷其持有各級車類之駕駛
    執照，至於受【吊扣駕照】處分者，則僅【吊扣】其違法或
    違規當時所駕駛車輛之駕駛執照，不再吊扣其持有各級車類
    之駕駛執照，此觀之立法理由及立法經過至明。是本件受處
    分人於九十六年十月二十日違規時，前開新修正之道路交通
    管理處罰條例第六十八條業已生效施行，自應適用修正後之
    規定。
四、經查，受處分人在前揭時、地駕駛前開小客車經警檢測其酒
    精濃度超過標準（酒測呼氣值達每公升○‧五四毫克）之違
    規行為，受處分人於聲明異議中並不爭執，並有臺中市警察
    局舉發違反道路交通管理事件通知單及原處分機關之裁決書
    各一份附卷可稽，其前開違規行為固堪以認定。惟查，受處
    分人係因駕駛自用一般小客車而違反前開交通法規，原處分
    機關僅得吊扣「其」（指自用一般小客車）駕駛執照一年，
    受處分人雖領有職業大客車之駕駛執照，而依修正後道路交
    通管理處罰條例第六十八條規定，受吊扣駕駛執照處分時，
    已不得再吊扣受處分人所持有各級車類之駕駛執照，業如前
    述。原處分不察，竟仍執行吊扣受處分人所持有之職業大客
    車之駕駛執照，即非合法，應認本件異議為有理由，原處分
    關於吊扣職業大客車駕駛執照十二個月部分應予撤銷，並就
    該撤銷部分諭知受處分人不罰，以資適法。另本院原應諭知
    吊扣受處分人自用一般小客車駕駛執照十二個月，惟因受處
    分人係因取得高一級車類之駕駛資格而換發駕駛執照，准其
    駕駛較低級車類之車輛，亦即受處分人係領有職業大客車駕
    駛執照而駕駛自用小客車，實際上並無自用小客車之駕駛執
    照，故事實上不能對自用小客車駕駛執照予以執行，則其結
    果與不罰無異，乃逕諭知不罰（參見臺灣高等法院臺中分院
    九十六年度交抗字第六四八號、九十七年度交抗字第二四一
    號裁定，均同此意旨）。至於原處分機關就受處分人之前開
    違規行為另裁處受處分人罰鍰及施以道安講習部分，未據受
    處分人就此部分聲明異議，此部分本院自無從併予審酌，附
    此敘明。
五、據上論斷，應依道路交通管理處罰條例第八十七條第二項，
    道路交通案件處理辦法第二十條前段，裁定如主文。
中    華    民    國    97    年    5     月    21    日
                  交通法庭    法  官  何世全
以上正本證明與原本無異
如不服本裁定應於送達後五日內向本院提出抗告狀。
                              書記官  童洪芳美
中    華    民    國    97    年    5     月    21    日


司法院資訊處製作；財團法人民間司法改革基金會備份。
